【裁判字號】    91,交簡上,7
【裁判日期】    920609
【裁判案由】    過失傷害
【裁判全文】
臺灣臺東地方法院刑事判決                          九十一年度交簡上字第七號
    上  訴  人  臺灣臺東地方法院檢察署檢察官
    被      告  丁○○
右上訴人因過失傷害案件，不服本院臺東簡易庭九十一年度東交簡字第一七七號，中
華民國九十一年十月二十五日第一審判決（起訴案號：臺灣臺東地方法院檢察署九十
一年度偵字第九○八、一七○四號）提起上訴，本院合議庭判決如左：
    主  文
原判決關於丁○○部分撤銷。
丁○○因過失傷害人致重傷，處有期徒刑參月，如易科罰金，以參佰元折算壹日。
    事  實
一、丁○○明知於駕駛執照吊扣期間，不得駕駛車輛，仍於民國九十一年二月十三日
    晚上七時十分許，駕駛車牌號碼Ｃ九─一○一○號自小客車，搭載其母親、阿姨
    、姨丈及女友張玲惠，沿臺東縣成功鎮○○路由北往南方向行駛，行經臺東縣成
    功鎮○○路二三二之一號前時，本應注意汽車行駛時，駕駛人應注意車前狀況，
    並隨時採取必要之安全措施，且依當時之天候晴、夜間無照明、路面乾燥無缺陷
    之路況，並無不能注意之情事，適甲○○欲前往同路段設於由南往北之對向車道
    之慢車道上之喜宴場所，在停放車輛後，竟在未設有行人穿越道之上開地點，未
    注意左右來車並讓行進中之車輛先行，而違規穿越道路，詎丁○○亦疏未注意車
    前狀況並採取必要之安全措施，遂撞及甲○○，致甲○○受有頭部外傷合併嚴重
    腦挫傷及急性硬腦膜下血腫，外傷性水腦，目前呈植物人狀態，嗣丁○○下車後
    隨即報警處理，將甲○○送醫救治，惟畏罪竟由張玲惠（頂替部分業經原審判決
    確定）出面向警察自稱係肇事之駕駛人，嗣因警察向在場參加喜宴之賓客查證後
    ，始查獲上情。
二、案經甲○○之配偶乙○○訴由臺東縣警察局成功分局報請臺灣臺東地方法院檢察
    署檢察官偵查起訴。
    理  由
一、右揭事實，業據被告丁○○於本院審理時坦承不諱，核與告訴人乙○○指訴之情
    節相符，並經證人張玲惠於偵查中、證人林福田及丙○○於警詢及偵查中、證人
    林光生、黃忠明、黃秀蘭、林真雄、王文章、黃秀妹及林清木於警詢中證述屬實
    ，復有臺東縣警察局道路交通事件調查報告表一紙及照片十幀在卷可稽；本件經
    送請臺灣省花東區車輛行車事故鑑定委員會鑑定結果：「被害人於夜間違規跨越
    中心分向限制線穿越道路時，未注意左右來車並讓行進中車輛先行，為肇事主因
    ；丁○○無照於夜間駕駛自小客車，未注意車前狀況，為肇事次因」，有該委員
    會花鑑字第九一○三一三號鑑定意見書一份附卷足憑；而被害人因本件車禍受傷
    ，呈植物人狀態，且經本院民事庭宣告為禁治產人，亦有財團法人佛教慈濟綜合
    醫院診斷證明書一張及本院九十二年度禁字第一三號民事裁定一份在卷可考，被
    告有疏未採取必要安全措施之過失甚明，且其過失行為與被害人之傷害間，確有
    相當因果關係。被害人雖亦有疏未注意行人穿越設有行人穿越道之道路，應經由
    行人穿越道穿越，竟仍貿然穿越道路之過失，但被害人之過失並不能解免被告之
    過失，併此敘明。是以，本件事證明確，被告犯行堪以認定，應依法論科。
二、核被告所為，係犯刑法第二百八十四條第一項後段之過失致重傷罪。原審認被告
    罪證明確，予以論罪科刑，固非無見。然查：(1)按道路交通管理處罰條例第八十
    六條第二項規定，汽車駕駛人，在快車道依規定駕車行駛，因行人或慢車不依規
    定，擅自進入快車道，而致人受傷或死亡，依法應負刑事責任者，減輕其刑。必
    汽車駕駛人在快車道依規定駕車行駛，始有該條項減刑規定之適用。又道路交通
    安全規則第五十條第一項明定汽車駕駛執照為駕駛汽車之許可憑證，而駕駛執照
    弔扣期間駕車者，依道路交通管理處罰條例第二十一條之一第一項第七款規定，
    應受罰鍰之處罰，是駕駛執照弔扣期間，在快車道駕車行駛，即難謂係依規定駕
    車行駛，本件被告肇事時，駕駛執照既經吊扣，復未注意車前狀況作隨時停車之
    準備，已如前述，即難謂係依規定駕車行駛，依前開說明，自無道路交通管理處
    罰條例第八十六條第二項減刑規定之適用，原審竟仍依道路交通管理處罰條例第
    八十六條第二項規定減輕其刑，容有未洽；(2)次者，被害人未依規定於設有行人
    穿越道一百公尺範圍內穿越道路，且未注意左右來車並讓行進中之車輛先行，而
    遭被告撞擊，亦屬有過失，原審於量刑時，疏未於理由欄內審酌上開情節，亦有
    未洽。檢察官上訴意旨略以：告訴人具狀請求上訴，以被告迄未出面和解，並賠
    償告訴人慰問金，被害人已呈植物人狀態，原審量刑過輕，請求將原判決撤銷改
    判等語，雖無理由，惟原判決關於被告丁○○部分既有上開可議之處，自應由本
    院予以撤銷改判。爰審酌被告並無前科，有臺灣高等法院被告全國前案紀錄表一
    件在卷可稽，且其與告訴人於九十二年二月二十五日達成和解，有本院和解筆錄
    一件附卷足憑（見本院九十一年交附民字第一六號卷宗），被告就本件事故之過
    失程度、被害人所受傷害程度嚴重、被告肇事後竟未立即坦承犯行，反係其女友
    張玲惠出面頂替，妨礙司法權之行使及刑事責任之追究，惟至本院審理時，已知
    犯錯而坦承犯行之態度，被害人對於本件交通事故之發生亦具有過失等一切情狀
    ，量處如主文第二項所示之刑，併諭知易科罰金之折算標準，以資懲儆。
據上論斷，應依刑事訴訟法第四百五十五條之一第三項、第三百六十九條第一項前段
、第三百六十四條、第二百九十九條第一項前段，刑法第二百八十四條第一項後段、
第四十一條第一項前段，罰金罰鍰提高標準條例第一條前段、第二條判決如主文。
本案經檢察官魏宏安到庭執行職務。
中      華      民      國    九十二    年      六      月      九      日
                              臺灣臺東地方法院刑事庭
                                  審判長法  官  楊力進
                                        法  官  柯姿佐
                                        法官  林卉聆
右正本證明與原本無異。
本件不得上訴。
                                        書記官  蘇  豫
中      華      民      國    九十二    年      六      月      十六    日
本案論罪科刑法條摘要：
中華民國刑法第二百八十四條第一項
因過失傷害人者，處六月以下有期徒刑、拘役或五百元以下罰金，致重傷
者，處一年以下有期徒刑、拘役或五百元以下罰金。


司法院資訊處製作；財團法人民間司法改革基金會備份。
